臺灣臺南地方法院刑事判決　　　　　　　 94年度易字第780號
公　訴　人　臺灣臺南地方法院檢察署檢察官
被　　　告　乙○○
上列被告因竊盜案件，經檢察官提起公訴（94年度偵字第8313號）
，本院判決如下：
    主    文
乙○○無罪。
    理    由
一、公訴意旨略以：被告乙○○向不知情之林義生借用一未懸掛
    車牌之自小客車後，基於意圖為自己不法所有之犯意，於民
    國九十四年三月底至同年四月十四日間某一不詳時間，在臺
    南市○○○路與北安路橋下，竊取登記為三立家廚有限公司
    (以下簡稱三立家廚公司)所有，由丁○○管領之號碼為ＴＰ
    －六六○八號之車牌二面，得手後將上開車牌懸掛於其所借
    用之自小客車上。嗣於九十四年三月六日乙○○將該車連同
    竊取之車牌返還予林義生，林義生再將上開車牌取下而於九
    十四年四月十四日借予不知情之林文龍，而林文龍則將之懸
    掛在其所有而經警吊銷車牌之自小客車（原車牌為六Ｓ－二
    九七二號）上駕駛。嗣於九十四年四月三十日三時二十分許
    ，在臺南縣永康市○○○路一二○號前，林文龍駕駛懸掛該
    車牌之自小客車經警當場查獲，始循線查知上情，因認被告
    乙○○涉有刑法第三百二十條第一項之竊盜罪嫌。
二、本件公訴人認被告乙○○涉有刑法第三百二十條第一項之竊
    盜罪，係以被告於偵查中之供述，證人丁○○、林義生於偵
    查中之證述，扣押書、贓物認領保管單及車輛竊盜、車牌失
    竊資料個別查詢報表各一份為其所憑之論據。訊之被告乙○
    ○則堅決否認其事，辯稱：伊雖曾任職三立家廚公司，惟並
    未竊取上開ＴＰ－六六○八號車牌二面，伊向林義生借車並
    還車時，該車上並未懸掛任何車牌，上開車牌可能是林義生
    自己去拔取而懸掛上去的等語。
三、按被告未經審判證明有罪確定前，推定其為無罪；又犯罪事
    實應依證據認定之，無證據不得認定犯罪事實；又不能證明
    被告犯罪者，應諭知無罪之判決，刑事訴訟法第一百五十四
    條第一項、第二項同法第三百零一條分別定有明文。又按事
    實之認定，應憑證據，如未能發現相當證據，或證據不足以
    證明，自不能以推測或擬制之方法以為裁判基礎，最高法院
    四十年台上字第八十六號判例可資參照。而所謂證據，係指
    足以證明被告有犯罪行為之積極證據而言，該項證據須適於
    為被告犯罪之證明者，始得採為斷罪之資料，最高法院六十
    九年台上字第四九一三號判例可資參考。再按認定不利於被
    告之事實，須依積極證據，茍積極證據不足為不利於被告事
    實之認定時，即應為有利於被告之認定，更不必有何有利之
    證據，最高法院亦著有三十年上字第八一六號判例足資參照
    。
四、經查：
  (一)、三立家廚公司所有，由丁○○管領之車牌ＴＰ－六六○八
    號二面，確於九十四年三月底至同年四月十四日間某一不詳
    時間，在臺南市○○○路與北安路橋下失竊等情，業據證人
    丁○○證述在卷 (分見警卷第九頁、九十四年度五六八九號
    卷第十六、十七頁)，亦有車輛竊盜、車牌失竊資料個別查
    詢表一份在卷可稽 (見警卷第二二頁)；而該車牌失竊後由
    證人林文龍懸掛於其所有之車輛使用而經警查獲，並已返還
    證人丁○○等情，亦有警方蒐證照片四幀及扣押書、贓物認
    領保管單各一份在卷可佐 (見警卷第十一、十二頁、十五、
    十六頁)。是以，本件所應審究者，其關鍵點即在於系爭三
    立家廚公司失竊之車牌二面，是否確係被告所竊取。
  (二)、證人即被告之弟甲○○於本院審理時具結證稱：伊與其兄
    即被告乙○○係分別住在上、下樓，九十四年三月六日早上
    乙○○將所借來的車之鑰匙一支交給伊且用手指出該車停放
    之位置，並交待於該日下午林義生前來索車時，將車連同鑰
    匙交給林義生，因該車係停在住家巷子邊，伊當時就看到車
    子並未懸掛車牌，且係福特廠牌之舊車，而當林義生來時，
    伊便將車子鑰匙交給林義生，林義生將車開走時，伊也看到
    車子確實未懸掛車牌等語 (見本院九十四年十一月二十一日
    審判筆錄)，經核確與被告於偵查中所辯：伊向林義生借車
    時就沒有車牌，還車時係由伊打電話叫林義生來開車，而鑰
    匙是伊叫家人拿給林義生等語 (見九十四年度他字第一四八
    六號偵查卷第十八頁)相符，另參以證人甲○○既能具體指
    出該車係福特廠牌舊車及清楚描述返還車輛之細節等情，足
    認其證言具有相當之可信性，益徵被告乙○○所辯：伊向證
    人林義生借用車輛及返還該車時，車上並未懸掛任何車牌等
    語，堪予採信。
  (三)、再查，本案之查獲過程，係證人林文龍因自己所有之車輛
    車牌經警吊銷，而由證人林義生於九十四年四月十四日左右
    將上開屬三立家廚公司所有之車牌號碼ＴＰ－六六○八號二
    面借予證人林文龍使用，而林文龍則將車牌懸掛於其所有經
    警吊銷車牌之自小客車上使用，嗣經警於九十四年四月三十
    日凌晨三時二十分許在臺南市○○○路一二○號前獲等情，
    業據證人林文龍、林義生分別於警詢及檢察官偵查中證述綦
    詳 (分見警卷第二、五、六頁，九十四年度偵字第五六八九
    號卷第七、八、十七頁)，足見系爭車牌二面被警查獲之時
    ，係在案外人即證人林文龍直接持有支配中，而非被告管領
    之下，且林文龍之持有車牌又係林義生所直接出借，按諸一
    般經驗法則，林文龍、林義生就系爭車牌之來源究係如何、
    正當與否，在在皆為本案重要之關鍵，渠等二人要為本案至
    為重要之關鍵人物，若無其他積極之證據，尚不能徒以渠二
    人之供述遽認系爭車牌係被告所竊取；況證人林義生係輪安
    車業保養廠之負責人，又兼營中古汽車之買賣，業據證人林
    文龍、林義生等人證述在卷 (見上開偵查卷第七、十七頁)
    ，並有輪安車業之名片一紙附卷可參 (見警卷第十三頁)，
    足認證人林義生對車輛過戶，車牌使用之相關事宜應甚為了
    解，並比一般人之認識更多，其對於來源不明之車牌之使用
    應比一般人更為謹慎，當不會輕易收受及出借，是其於偵查
    中所證：被告乙○○返還借用之車輛時，該車輛上已懸掛自
    報廢車輛取下之車牌二面，且其再將上開車牌二面取下，出
    借予證人林文龍使用等語 (見上開偵查卷第十六頁)，顯與
    其專業相悖而有違常情，甚或有規避刑責卸責於他人之嫌。
    是證人林義生於偵查中所為不利被告之證言：被告還車時，
    已掛有系爭二面車牌云云，既有上開不合常情之處，即難採
    信為不利被告之證詞。
  (四)、再被告自九十三年十一月間某日至九十四年二月間某日，
    曾任職於三立家廚公司，且於上班時間使用車牌號碼ＴＰ－
    六六○八號之自小客車前往客戶家中為更換濾水器之濾心等
    工作，亦知道該車停放位置等情，此固據被告於本院審理中
    所自承 (見本院九十四年十一月二十一日審判筆錄)，惟查
    ，被告於上開時間服務於三立家廚公司而駕駛上開車輛，此
    一客觀事實，僅足證明被告曾駕駛上開車輛執行業務及當時
    知道該車輛之停放位置等情，尚無法據以推論上開三立家廚
    公司失竊之車牌，即為曾經駕駛該車輛之被告所竊取。
  (五)、此外，檢察官所舉之其他證據，諸如證人丁○○之證述、
    車輛竊盜、車牌失竊資料個別查詢表、扣押書、贓物認領保
    管單各一份，亦僅能證明被害人三立家廚公司確有遭竊自小
    客車車牌二面之事實，已如上述，此均無法資為被告乙○○
    犯有本件竊盜案之積極證據。
五、綜上所述，公訴人所提出被告竊盜犯嫌之證據，均不足以證
    明被告犯罪，此外，本院復查無其他證據足以證明被告確有
    公訴人所指之竊盜犯行，揆諸首揭說明，既無積極證據足認
    被告有竊取被害人三立家廚公司所有，而由丁○○管領之車
    牌二面之竊盜犯行，不能證明被告犯罪，依法應諭知無罪之
    判決。
據上論斷，應依刑事訴訟法第三百零一條第一項，判決如主文。
本案經檢察官丙○○到庭執行職務。
中    華    民    國    94     年    12    月    5    日
                  刑事第八庭  審判長  法  官  蘇義洲
                                      法  官  洪士傑
                                      法  官  徐文瑞
以上正本證明與原本無異。
如不服本判決，應於判決送達後十日內，向本院提出上訴狀（應
附繕本）。
                                          書記官  李珍瑩
中    華    民    國    94     年    12    月    5    日
